臺灣臺中地方法院刑事判決　　　　　　　　　　　　　九十三年度金訴字第六五號
　　公　訴　人　臺灣臺中地方法院檢察署檢察官
　　被　　　告　甲○○
右列被告因詐欺案件，經檢察官提起公訴（九十三年度核退偵字第二一二號），本院
合議庭裁定改以簡式審判程序審理，判決如左：
    主  文
甲○○幫助意圖為自己不法之所有，以詐術使人將本人之物交付，累犯，處有期徒刑
肆月，如易科罰金，以佰元折算壹日。
    犯罪事實
一、甲○○於民國九十二年間因偽造文書案件，經本院豐原簡易庭以九十二年度豐簡
    字第三五七號刑事簡易判決判處有期徒刑四月確定，甫於同年十月十五日易科罰
    金執行完畢。詎仍不知悔改，因缺錢花用，由友人「李明哲」處得知可出售帳戶
    賺取利益後，即與真實姓名年籍不詳之綽號「董仔」之成年男子取得聯繫，約定
    由甲○○提供其金融帳戶予「董仔」使用，代價為每本帳戶新臺幣（下同）三千
    元。而甲○○明知「董仔」收購他人之金融帳戶，係欲將該帳戶作為財產犯罪之
    工具使用，供自己或他人實施犯罪之被害人匯款後，再行領出，以掩飾其犯行而
    不易遭人追查，竟為圖取金錢花用，仍基於幫助使用其帳戶者向他人詐欺取財之
    犯意，於九十二年九月十五日至聯信商業銀行西屯分行（以下簡稱聯信商銀）設
    立帳號為00000000000000號之帳戶後，旋即在臺中市某泡沫紅茶
    店，將前揭金融帳戶之存摺、印章及提款卡出售予「董仔」，並交由「董仔」派
    去之真實姓名年籍不詳之成年男子，同時告知提款卡之密碼，而容任他人使用其
    金融帳戶遂行犯罪。嗣「董仔」所組成之詐騙集團即意圖為自己不法之所有，自
    九十二年九月間某日起即利用廣告傳單，以「遠東商業銀行」、「中國信託貸款
    部」之名義刊登不實之貸款廣告，俟不特定人來電查詢貸款細節時，再佯稱必須
    先繳納手續費用，始得申辦貸款，使因見該廣告傳單而欲辦理貸款之戊○○、乙○○及丙○○等人先後陷於錯誤，戊○○因而於九十二年十月二十八日上午十時
    三十分許、同年月二十九日上午十時三十分許、同日下午一時四十分許，在位於
    臺中縣大甲鎮○○路六一號之臺灣銀行大甲分行分別匯款四萬三千五百元、六萬
    一千五百元及六萬七千五百元，共計匯款十七萬二千五百元入甲○○前揭帳戶內
    ；乙○○則於同年月二十九日下午三時三十分許，在臺南善化郵局匯款一萬六千
    八百元入前揭帳戶；另丙○○於同年十二月十日在某處郵局將十萬元匯入前揭帳
    戶，再由該詐騙集團成員以至提款機領取匯款或跨行轉帳之方式，獲得不法利益
    ，嗣因戊○○等人遲未獲得貸款，始知受騙，報警而循線查獲。
二、案經乙○○訴由臺中市警察局第六分局報告臺灣臺中地方法院檢察署檢察官偵查
    起訴。
    理  由
一、訊據被告甲○○對於在右揭時間至聯信商銀設立前揭帳戶後，旋即在右揭地點，
    以三千元之代價，出賣前揭帳戶予該綽號「董仔」之成年男子等情坦承不諱，且
    經查：
  (一)告訴人乙○○及被害人戊○○、丙○○於警詢時分別指訴及指述係看到貸款廣告
    ，而撥打其上所載電話，對方表示需先給付手續費，而依其指示匯款至被告之帳
    戶等情綦詳，並有被害人戊○○提出之臺灣銀行匯出匯款回條聯三紙、遠東國際
    商銀個人、工商貸款廣告傳單一紙、被害人乙○○提出之郵政跨行匯款申請書一
    紙及被告聯信商銀帳戶之存摺封面及內頁資料一份附卷可稽。而前揭聯信商銀帳
    戶確係被告開戶一節，亦有聯信商銀之開戶資料明細一紙在卷可憑，足認被告之
    自白與事實相符，而堪以採信。
  (二)又被告於偵查中即已供明：「（問：你為何賣存摺？）因為我沒有錢。我知道他
    們是犯罪集團，說要退稅專門騙人家錢」等語，雖嗣後由「董仔」所組成之詐騙
    集團人員係以代辦貸款之方式騙取告訴人及被害人金錢，然此於被告主觀上明知
    「董仔」向其收購帳戶之目的係為於詐騙被害人金錢，而供被害人匯款之用乙節
    並無影響，被告既明知上情，猶提供其前開聯信商銀帳戶之存摺、印章、提款卡
    ，顯有幫助「董仔」之詐騙集團詐欺取財之故意，應堪認定。
  (三)公訴人於犯罪事實欄雖認被告另將其所有之(一)南投信義郵局（以下簡稱信義郵局
    ）帳號○○九四四三之九號帳戶；(二)臺灣中小企業銀行興中分行（以下簡稱臺灣
    中小企銀）帳號00000000000號帳戶(三)誠泰銀行臺中分行（以下簡稱
    誠泰銀行）帳號000000000000號，以每一帳戶三千元之代價，出售
    予「董仔」，而認被告此部分行為亦涉犯幫助詐欺取財罪嫌（公訴人並未論以連
    續犯）。惟按刑法上之幫助犯，以正犯已經犯罪為構成要件，故幫助犯無獨立性
    ，如無他人犯罪行為之存在，幫助犯即無由成立，最高法院六十年臺上字第二一
    五九號著有判例可資參照，此即所謂共犯之從屬性。因此，幫助犯並非其幫助行
    為一經完成，即成立犯罪，必其幫助行為或其影響力持續至正犯實施犯罪始行成
    立。本案依現存卷證資料，被告上開臺灣中小企銀帳戶並未有不明款項匯入之紀
    錄，而上開信義郵局、誠泰銀行二帳戶雖有款項匯入之紀錄，惟尚無被害人出面
    指述有因他人財產犯罪行為致將款項匯入該等金融帳戶之情形，亦無證據可證明
    「董仔」或第三人有利用被告該等銀行帳戶從事犯罪行為，從而被告此部分出售
    帳戶之行為，即缺乏正犯之犯罪可資從屬，自難逕認被告此部分行為亦成立幫助
    詐欺取財罪，併此敘明。
  (四)綜上所述，本件事證明確，被告犯行堪以認定，應予依法論科。
二、查「董仔」所組成之詐騙集團，基於意圖為自己不法之所有，於如犯罪事實欄所
    載之時間，佯稱為告訴人及被害人代辦貸款需先給付手續費，致告訴人及被害人
    陷於錯誤，而分別依其指示匯款至被告前開銀行帳戶內，核其所為，係犯刑法第
    三百三十九條第一項之詐欺取財罪。而被告提供自己之帳戶予「董仔」之成年男
    子，以作為詐欺取財之用，主觀上係以幫助他人犯罪之意思而參與構成要件以外
    之行為，核其所為，係犯刑法第三十條第一項前段、第三百三十九條第一項之幫
    助詐欺取財罪。公訴意旨雖以被告上開所為，係犯洗錢防制法第九條第一項、刑
    法第三百四十條、第三十條第一項之幫助洗錢及幫助常業詐欺罪嫌，並認二罪間
    具有方法目的之牽連關係，惟按刑法上之常業犯係以犯罪行為為生活之職業，恃
    之以維生。因之常業犯就其犯意而言，係以同一犯罪行為恃以維生之意思，反覆
    為之，具有同一不變犯意之連續性。就其犯罪行為客體內涵觀察，客觀上必須具
    有相當時間之連續性及可確定性，足以為生活之職業。因之對於客觀上以偶發、
    短暫性未具有相當時間延續性及可能性之事件，作為犯罪行為客體內涵者，因犯
    罪行為客體內涵客觀上不具延續性及可確定性，既不足以為生活之職業，自不足
    恃之維生，不能論以常業犯（最高法院九十二年度臺上字第三八九七號判決意旨
    參照）。本件依卷證資料所示，「董仔」等人從事詐欺取財之犯罪行為係自九十
    二年十月二十八日起至九十二年十二月十日止，而被害人僅戊○○、乙○○、丙○○三人，自其等犯罪行為客體內涵觀察，欠缺相當時間之連續性及可確定性，
    難認足以為生活之職業而不宜認係常業犯；進一步言，亦無證據足資證明被告主
    觀上對「董仔」等人係以詐欺為常業乙節有所認識，而無法論以幫助常業詐欺罪
    ；又按洗錢防制法所謂「洗錢」，係指：(一)掩飾或隱匿因自己重大犯罪所得財物
    或財產上利益者。(二)掩飾、收受、搬運、寄藏、故買或牙保他人因重大犯罪所得
    財物或財產上利益者。而其中該法第二條所謂之重大犯罪係指同法第三條所列舉
    之罪，惟刑法第三百三十九條第一項之詐欺取財罪並未在該法所謂「重大犯罪」
    之列，因此被告之犯行亦無適用洗錢防制法之餘地。職之，公訴人認被告所犯係
    洗錢防制法第九條第一項、刑法第三百四十條、第三十條第一項之幫助洗錢及幫
    助常業詐欺罪嫌，自有未洽，惟其基本事實同一，爰依法變更起訴法條。被告前
    於九十二年間因偽造文書案件，經本院豐原簡易庭以九十二年度豐簡字第三五七
    號刑事簡易判決判處有期徒刑四月確定，甫於同年十月十五日易科罰金執行完畢
    ，有臺灣臺中地方法院檢察署刑案資料查註紀錄表及臺灣高等法院被告全國前案
    紀錄表各一份附卷可考，其於有期徒刑執行完畢後五年內，再犯本件有期徒刑以
    上之刑之罪，係累犯，應依法加重其刑。被告幫助綽號「董仔」之人意圖為自己
    不法之所有，以詐術使人將本人之物交付，為從犯，應依刑法第三十條第二項之
    規定減輕其刑，並先加後減。爰審酌被告正值青壯之年，卻不思循正途賺錢謀生
    ，反因貪圖小利而提供金融機構帳戶供他人非法使用，使犯罪難以查緝，等同助
    長犯罪，行為殊屬不當，且於本院調查時，屢經傳拘不到，經發布通緝始到案，
    對於己身違法行為欠缺悔過之具體表現，惟念及被告犯罪所得不多及犯後尚能坦
    承犯行，態度尚稱良好等一切情狀，量處如主文所示之刑，並諭知易科罰金之折
    算標準，以示懲儆。
據上論斷，應依刑事訴訟法第二百七十三條之一第一項、第二百九十九條第一項前段
、第三百條，刑法第三十條第一項、第二項、第三百三十九條第一項、第四十七條、
第四十一條第一項前段，罰金罰鍰提高標準條例第一條前段、第二條，判決如主文。
本案經檢察官丁○○到庭執行職務。
中      華      民      國    九十三    年      十一    月     十二     日
                              臺灣臺中地方法院刑事第四庭
                                      法  官  郭  妙  俐
右正本證明與原本無異。
如不服本判決，應於判決送達後十日內向本院提出上訴狀，上訴於臺灣高等法院臺中
分院( 須附繕本 )。
                                      書記官
中      華      民      國    九十三    年      十一    月     十二     日
附錄論罪科刑法條
刑法第三十條
幫助他人犯罪者，為從犯。雖他人不知幫助之情者，亦同。
從犯之處罰，得按正犯之刑減輕之。
刑法第三百三十九條
意圖為自己或第三人不法之所有，以詐術使人將本人或第三人之物交付者，處五年以
下有期徒刑、拘役或科或併科一千元以下罰金。
以前項方法得財產上不法之利益或使第三人得之者亦同。
前二項之未遂犯罰之。
